臺灣新竹地方法院刑事判決　　　　　　　 93年度易字第674號
公　訴　人　臺灣新竹地方法院檢察署檢察官
被　　　告　甲○○
上列被告因詐欺案件，經檢察官提起公訴（93年度偵字第2736號
），本院判決如下︰
    主  文
甲○○幫助意圖為自己不法之所有，以詐術使人將本人之物交付
，累犯，處有期徒刑肆月，如易科罰金，以佰元折算壹日。
    理  由
一、甲○○前因贓物案件，經本院於民國91年10月3 日以91年度
    易字第329號判決判處有期徒刑3月，於92年1 月10日確定，
    並於92年6 月20日執行完畢。詎猶不知悔改，依其係已成年
    且具有國中肄業智識程度之人，以一般社會生活之通常經驗
    ，已可預見年籍姓名不詳、綽號「李大哥」之成年男子向其
    借用郵局存摺、提款卡後，將以之做為不法詐取他人款項之
    用，竟基於幫助「李大哥」詐騙他人財物之不確定故意，於
    92年11月29日，前往新竹市○○街81號武昌郵局開立局號00
    00000、帳號0000000號帳戶，並於92年12月2 日領用提款卡
    後，隨即在其位於新竹市○○街8 號住處，將上開郵局帳戶
    存摺、提款卡、印章交付予「李大哥」使用。嗣該「李大哥
    」之成年男子即意圖為自己不法之所有，於92年12月11日，
    利用丙○○貸款需急，佯稱須先匯送代辦費用，丙○○不疑
    有詐，遂以自動櫃員機匯款3 次合計新台幣（下同）52,336
    元至「李大哥」指定之甲○○上開郵局帳戶中，嗣丙○○因
    無錢可再匯款而遭恐嚇始知受騙，乃報警處理，經警通知武
    昌郵局將甲○○上開帳戶列為警示帳戶，甲○○於93年3 月
    11日至武昌郵局辦理存摺掛失重領時為警查獲上情。
二、案經新竹市警察局第二分局報請臺灣新竹地方法院檢察署檢
    察官偵查起訴。
    理  由
一、訊據被告固不否認曾於上開時間開立郵局帳戶領用存摺、提
    款卡，嗣並以遺失為由申請重領之事實，惟矢口否認有何幫
    助「李大哥」詐欺取財之犯行，辯稱：伊不認識「李大哥」
    ，也未將存摺、提款卡、印章出借予「李大哥」，伊郵局存
    摺、提款卡辦好後即連同印章交由伊妻乙○○保管，約1 個
    月後左右，伊騎摩托車載乙○○出去逛街時，乙○○將存摺
    、提款卡、印章放在身上的夾克裡而遺失不見，當天遺失不
    見，乙○○就跟伊告知，伊獲悉後因故拖延並未立刻申辦遺
    失云云。經查：
  (一)被告上開至武昌郵局開立局號0000000、帳號0000000號帳戶
    並領用存摺、提款卡之事實，為被告所坦認，並有中華郵政
    股份有限公司新竹郵局93年8月16日竹營字第0930100636 號
    函檢附被告開戶資料影本附卷可稽（見偵卷第50至51頁），
    堪信為真實。而被害人丙○○因撥打報紙貸款廣告電話，遭
    人佯以貸款需匯代辦費用至被告上開郵局帳戶，而遭詐騙
    52,336元一節，經被害人丙○○於警訊指述綦詳，並有查詢
    帳戶最近交易資料1份、郵政國內匯款執據2份、報紙廣告 1
    份、台南市警察局第五分局受理刑事案件報案三聯單1 份等
    在卷為憑（見偵卷第8頁、第17至22頁），亦屬真實無訛。
  (二)被告雖辯稱未將郵局存摺、提款卡、印章出借予「李大哥」
    云云，然被告確有將郵局存摺、提款卡、印章出借予「李大
    哥」一節，業據被告於偵訊時坦承無訛：「存摺之前有借給
    朋友「李大哥」（我不知道他的真實姓名），我在92年12月
    開完戶就借給他存摺、印章、提款卡，他到我家找我‥‥我
    才借給他，我沒有任何好處‥‥」（見93年度核退字第289
    號卷第8至9頁），經核亦與證人即被告之妻乙○○於警詢所
    述：「我知道當時甲○○要將郵局儲金簿借給他人使用，‥
    ‥借給一名叫李大哥的男子‥‥甲○○沒有收錢，但是當天
    李大哥有請我們去吃飯和PUB唱歌，花費大概3,000元」等語
    大致相符（見偵卷第9 至10頁），證人乙○○為被告之妻，
    雙方為至親之配偶關係，證人乙○○當無設詞誣陷被告之理
    ，是證人乙○○之證述當符合事實，堪以採信；況被告就「
    遺失」郵局存摺、提款卡之情節，先於偵訊時供稱世華銀行
    的存摺也有一併帶出門，但並未遺失（見偵卷第48頁），嗣
    於本院準備程序時則改稱連同伊世華銀行之存摺、提款卡一
    併遺失云云（見本院準備程序第3 頁），然經本院向世華銀
    行查詢，被告於世華銀行開立之帳戶僅於91年3 月19日口頭
    掛失金融卡，並於91年3 月20日解除口頭掛失，有國泰世華
    銀行新竹分行94年8月2日（94）國世銀新竹字第192 號函在
    卷足佐，被告復於本院審理時翻稱世華銀行存摺並沒有遺失
    ，還在家中，除了遺失郵局存摺、提款卡、印章外，還有遺
    失乙○○的身分證，及不知是何人的信用卡云云（見本院審
    理筆錄第5、7至8 頁），若確有所謂「遺失」之事實，何以
    被告就「遺失」情節之供述竟前後矛盾，足認根本無被告所
    辯存摺、提款卡「遺失」之事實，參以被告於本院審理時亦
    自承本件郵局帳戶僅在開戶時存入100 元後，即未再使用過
    等語（見本院審理筆錄第7 頁），然被告郵局帳戶於92年12
    月起即有多筆往來紀錄，為上開查詢帳戶最近交易資料所載
    明（見偵卷第17至18頁），若被告郵局帳戶存摺、提款卡確
    如被告所辯係「遺失」，絕未出借該郵局帳戶云云，則該「
    拾得」存摺、提款卡之人焉有可能甘冒款項無法取回之風險
    ，多次指定被害人丙○○將款項存入被告之帳戶內？足徵被
    告之帳戶之所以能成為歹徒詐騙被害人匯款之指定帳戶，係
    出於被告之同意出借，被告所辯未出借帳戶云云，顯然為卸
    責之詞，不足採信。
  (三)第按，一般於郵局或銀行等金融機構開設存款帳戶暨請領存
    摺及提款卡，係針對個人身分及信用予以資金流通之經濟活
    動，具有強烈專屬性，而金融帳戶為個人理財之工具，且申
    請開立金融帳戶並無任何特殊之限制，一般民眾均得以存入
    最低開戶金額之方式、任意在多數不同之金融機構申辦多數
    之存款帳戶使用，此乃公眾所週知之事實，亦為被告所應知
    ，是依一般人之社會生活經驗，並無蒐集（包括買賣、租用
    或借貸）他人金融帳戶使用之必要，苟見陌生人不以自己名
    義申請開戶，反而向人收購或借用存款帳戶供己使用，衡情
    應對於該帳戶之是否合法使用乙節當有合理之懷疑，而被告
    對於「李大哥」其真實姓名、年籍等相關資料均無所知等情
    ，迭據被告於警、偵訊、本院審理時供明無訛，再徵諸本件
    被告係心智成熟之成年人，而社會上利用他人帳戶從事詐欺
    之事，早為傳播媒體廣為報導，依被告智識之程度係國中肄
    業及個人經驗，應足以預見提供金融帳戶之存摺、提款卡等
    物供他人使用，該他人係將其所提供之帳戶作為不法收取他
    人款項之用，是以被告所辯顯係事後飾卸之詞，不足採信。
    是被告於提供上開郵局帳戶之存摺、提款卡、印章給「李大
    哥」使用時，應有幫助該「李大哥」之人士利用其所提供之
    上開郵局帳戶從事詐欺行為之不確定故意甚明。綜上，本件
    事證明確，被告犯行洵堪認定。
二、被告出借存摺、提款卡、印章等物供「李大哥」不法使用，
    顯係基於幫助他人詐欺取財之犯意，且其所為提供存摺、提
    款卡、印章之行為亦屬刑法詐欺取財罪構成要件以外之行為
    ，其既以幫助他人犯罪之意思而參與犯罪構成要件以外之行
    為，核其所為，係犯刑法第339條第1項之詐欺取財罪之幫助
    犯，爰依刑法第30條第2 項減輕其刑。被告前因贓物案件，
    經本院於91年10月3日以91年度易字第329號判決判處有期徒
    刑3月，於92年1月10日確定，並於92年6 月20日執行完畢，
    有臺灣高等法院被告全國前案紀錄表1 份附卷為憑，其受有
    期徒刑之執行完畢，5 年內再犯本件有期徒刑以上之罪，應
    依刑法第47條之規定，論以累犯，加重其刑，並先加後減之
    。爰審酌被告恣意提供存褶、提款卡、印章等物予不法詐欺
    人士，充作轉向他人詐欺取財之工具，非但徒增被害人尋求
    救濟之困難，亦使不法詐欺人士得以順遂詐欺取財犯行、犯
    罪手段、所生危害、犯罪後否認犯行，態度難謂良好，念其
    除免費飲宴唱歌外並未另外獲利等一切情狀，量處如主文所
    示之刑，並諭知易科罰金之折算標準，以資懲儆。
三、據上論斷，應依刑事訴訟法第299條第1項前段，刑法第 339
    條第1項、第30條第1項前段、第2項、第47條、第41條第1項
    ，罰金罰鍰提高標準條例第1條前段、第2條，判決如主文。
本案經檢察官詹昭書到庭執行職務。
中　　華　　民　　國　　94　　年　　8 　　月　　17　　日
                  刑事第三庭審判長法  官 汪銘欽
                                  法  官 楊麗文
                                  法  官 黃美盈
如不服本判決，應於判決送達後10日內向本院提出上訴狀（應附
繕本），上訴於臺灣高等法院。
以上正本證明與原本無異。
中　　華　　民　　國　　94　　年　　8 　　月　　17　　日
                                  書記官  吳尚文
附錄本案論罪科刑法條全文：
刑法第339條第1項（詐欺取財罪）
意圖為自己或第三人不法之所有，以詐術使人將本人或第三人之
物交付者，處五年以下有期徒刑、拘役或科或併科一千元以下罰
金。
